【裁判字號】    96,訴,3214
【裁判日期】    970111
【裁判案由】    偽造有價證券等
【裁判全文】
臺灣板橋地方法院刑事判決              96年度訴字第3214號
公  訴  人  臺灣板橋地方法院檢察署檢察官
被      告  乙○○
指定辯護人  本院公設辯護人丙○○
上列被告因偽造有價證券等案件，經檢察官提起公訴（九十六年
度偵字第一六九○六號），本院判決如下：
    主  文
乙○○收受贓物，累犯，處有期徒刑月，減為有期徒刑壹月又
拾伍日；又行使偽造私文書，足以生損害於他人，累犯，處有期
徒刑拾月，減為有期徒刑伍月，票號為PC0000000 號支票背面偽
造「向貴良」之署押壹枚，沒收之；又意圖為自己不法之所有，
以詐術使人將本人之物交付未遂，累犯，處有期徒刑陸月，減為
有期徒刑月。應執行有期徒刑玖月，票號為PC0000000 號支票
背面偽造「向貴良」之署押壹枚，沒收之。
    事  實
一、乙○○前因竊盜案件，經臺灣臺北地方法院於民國九十四年
    八月十九日以九十四年度易字第一○三八號刑事判決判處有
    期徒刑一年確定；又因施用毒品案件，經同院以九十四年度
    易字第一二○二號判處有期徒刑七月，並由臺灣高等法院以
    九十五年度上易字第二九二號刑事判決駁回上訴而確定，上
    開二案定應執行刑為有期徒刑一年六月確定，至九十五年十
    二月一日縮刑期滿執行完畢。乙○○因經濟拮据，需款花用
    ，於九十六年四月五日在臺北縣土城市某家汽車旅館內，明
    知由真實姓名不詳綽號「阿賢」之成年男子所交付，發票日
    為九十六年四月五日、付款人為華南商業銀行三峽分行，票
    面金額八萬五千八百元、發票人為佑明印刷實業有限公司、
    甲○○之支票（票號為PC0000000號，下稱系爭支票）係他
    人所失竊之贓物（系爭支票係甲○○簽發，交予林再興持有
    ，於九十六年四月四日凌晨二時五十分許，在臺北縣三峽鎮
    ○○街七十九號一樓所失竊），仍基於收受贓物之犯意，予
    以收受；並先透過不知情之王世宗取得不知情之向貴良所有
    之郵局帳戶資料，再持上揭支票於九十六年四月十日，未經
    向貴良之同意，即在臺北縣板橋市○○路郵局內，偽造向貴
    良之簽名一枚於系爭支票之背面及填寫所取得向貴良之帳戶
    資料，為取款背書後，向上揭郵局提示兌領而行使，郵局承
    辦人員誤信係真正支票持有人出示兌領票款而陷於錯誤，提
    出臺灣票據交換所交換，惟因甲○○於支票失竊後，已經向
    票據交換所掛失止付而退票，未取得票款而不遂，足以生損
    害於向貴良、郵局辦理支票兌領業務之正確性。嗣於九十六
    年四月十四日經臺灣票據交換所函請警方查明，始循線查悉
    上情。
二、案經臺北縣政府警察局三峽分局移送臺灣板橋地方法院檢察
    署檢察官偵查起訴。
    理  由
一、訊據被告乙○○對於上揭收受贓物、行使偽造私文書及詐欺
    取財未遂等犯行均坦承不諱，核與證人林再興於警詢中之證
    詞，證人向貴良、王世宗於偵查中結證之詞相符，上揭證人
    林再興之證詞係警詢中所為，惟當事人於本院言詞辯論終結
    前均未聲明異議，證人向貴良等人於偵查中向檢察官所為之
    陳述，並無顯不可信之情況，依刑事訴訟法第一百五十九條
    之一第二項、第一百五十九條之五第二項之規定均有證據能
    力；並有證人甲○○於本院審理時之證詞可按，復有卷附系
    爭支票正反面影本、臺灣票據交換所退票理由單、掛失止付
    票據提示人資料查報表、票據掛失止付通知書、遺失票據申
    報書可稽，被告之自白與事實相符，本件事證已甚明確，犯
    行堪以認定，應依法論科。
二、按支票上之背書，係發票後另一票據行為，在票據法上係表
    示對支票負擔保責任之意思，為法律所規定之私文書（最高
    法院五十九年臺上字第二五八八號判例、七十年臺上字第二
    一六二號判例參照）。被告收受他人失竊之支票，並在該支
    票背面偽造向貴良之背書後復持向郵局詐領票款，因已遭失
    主掛失止付而未取得票款，自足以生損害於向貴良及郵局對
    於支票兌領管理之正確性。核被告所為，係犯刑法第三百四
    十九條第一項收受贓物罪、同法第二百十六條、第二百十條
    行使偽造私文書罪、第三百三十九條第一項、第三項詐欺取
    財未遂罪，並依刑法第二十五條第二項之規定減輕其刑。被
    告偽造署押係偽造私文書之部分行為，偽造私文書後復持以
    行使，其偽造之低度行為經行使之高度行為所吸收，均不另
    論罪。所犯上開三罪間，犯意各別，行為互殊，應予分論併
    罰。被告前因竊盜案件，經臺灣臺北地方法院於九十四年八
    月十九日以九十四年度易字第一○三八號刑事判決判處有期
    徒刑一年確定；又因施用毒品案件，經同院以九十四年度易
    字第一二○二號判處有期徒刑七月，並由臺灣高等法院以九
    十五年度上易字第二九二號刑事判決駁回上訴而確定，上開
    二案定應執行刑為有期徒刑一年六月確定，至九十五年十二
    月一日縮刑期滿執行完畢，此有臺灣高等法院被告前案紀錄
    表一份在卷可稽，被告於五年以內，故意再犯本件最重本刑
    為有期徒刑以上之罪，應依刑法第四十七條第一項之規定，
    論以累犯，並就收受贓物、行使偽造私文書罪，加重其刑，
    詐欺取財未遂罪則先加後減之。爰審酌被告有多項毒品、竊
    盜等前科，素行不良，竟收受失竊之支票提示兌領，已足造
    成持票人之財產損害，所為之犯罪之動機、目的、手段，於
    犯罪後已經坦承犯罪等一切情狀，分別量處如主文所示之刑
    ，以資懲儆，再被告犯罪時間均係在九十六年四月二十四日
    之前，合於中華民國九十六年罪犯減刑條例之規定，均應依
    該條例第二條第一項第三款規定，各減其宣告刑二分之一，
    並定其應執行刑。未查，系爭支票背面，偽造向貴良之署押
    一枚，應依刑法第二百十九條規定沒收之；至系爭偽造背書
    之支票業已行使交付郵局兌領，又非屬被告所有，無從宣告
    沒收，附此敘明。
三、公訴意旨另略以：被告未經甲○○之同意或授權，於系爭支
    票正面填載發票日為九十六年四月五日、票據金額為八萬五
    千八百元後提示兌領，嗣經甲○○發現上開支票遭竊，報警
    處理，並將上開支票聲請掛失止付，始循線查獲，因認被告
    另涉犯刑法第二百零一條之行使偽造有價證券罪嫌云云。按
    犯罪事實應依證據認定之，無證據不得認定犯罪事實；不能
    證明被告犯罪者，應諭知無罪之判決，刑事訴訟法第一百五
    十四條第二項及第三百零一條第一項分別定有明文。訊據被
    告堅詞否認有偽造有價證券之犯行，辯稱：系爭支票正面之
    發票日、金額及發票人印章均非伊簽立或蓋用，在伊取得支
    票時即已填載完成，伊僅在支票背面填寫向貴良之簽名以為
    背書取款等語。經查，證人即支票之發票人甲○○於警詢中
    證稱：「（問：該支票失竊前是否為空白支票？）支票金額
    及印鑑已用印，但是沒有支票背面簽字背書。」等語（見九
    十六年度偵字第一四一三五號卷第四頁），本院審理時再證
    稱：「支票沒有背書，我是還給我哥哥（林再興）錢，支票
    正面九十六年四月五號及票面金額八萬五千八百元都是我填
    寫的，支票正面的印章也是我蓋的，支票整張正面部分都是
    我填寫及用印完成的，但是背面都不是我填寫的。」等語相
    符合，是被告所辯與證人甲○○之證詞一致，自足採信，系
    爭支票正面之應記載事項，均非被告所為，係有權製作之人
    所簽發，被告並無偽造之行為，縱持以行使，亦難認有行使
    偽造有價證券之犯行，本院復查無其他積極之證據足以證明
    被告有上揭犯罪，依上揭項說明，不能證明被告犯罪，原應
    為無罪判決之諭知，惟起訴書認經本院判決有罪之被告所為
    上揭行使偽造私文書罪行，與此部分犯罪，有想像競合犯之
    裁判上一罪關係，爰不另為無罪判決之諭知。
據上論斷，應依刑事訴訟法第二百九十九條第一項前段，刑法第
三百四十九條第一項、第二百十六條、第二百十條、第三百三十
九條第一項、第三項、第二十五條第二項、第四十七條第一項、
第五十一條第五款、第二百十九條，刑法施行法第一條之一，中
華民國九十六年罪犯減刑條例第二條第一項第三款、第七條，第
十條第一項，判決如主文。
本案經檢察官馬中人到庭執行職務。
中    華    民    國    97    年    1     月    11    日
                  臺灣板橋地方法院刑事第十八庭
                            審判長法  官  連育群
                                  法  官  吳幸娥
                                  法  官  王綽光
以上正本證明與原本無異
如不服本判決應於送達後10日內向本院提出上訴狀（應附具理由
及繕本）
                                  書記官  許清秋
中    華    民    國    97    年    1     月    14    日
附錄本案論罪科刑法條全文：
中華民國刑法第349條
（普通贓物罪）
收受贓物者，處 3 年以下有期徒刑、拘役或 5 百元以下罰金。
搬運、寄藏、故買贓物或為牙保者，處 5 年以下有期徒刑、拘
役或科或併科 1 千元以下罰金。
因贓物變得之財物，以贓物論。
刑法第210條
（偽造變造私文書罪）
偽造、變造私文書，足以生損害於公眾或他人者，處 5 年以下
有期徒刑。
刑法第  216 條
（行使偽造變造或登載不實之文書罪）
行使第二百十條至第二百十五條之文書者，依偽造、變造文書或
登載不實事項或使登載不實事項之規定處斷。
刑法第339條
（普通詐欺罪）
意圖為自己或第三人不法之所有，以詐術使人將本人或第三人之
物交付者，處5年以下有期徒刑、拘役或科或併科1千元以下罰金
。
以前項方法得財產上不法之利益或使第三人得之者，亦同。
前二項之未遂犯罰之。


司法院資訊處製作；財團法人民間司法改革基金會備份。
